臺灣高等法院高雄分院刑事判決　　　　 94年度上訴字第969號
上　訴　人
即　被　告　甲○○
選任辯護人　陳魁元　律師
　　　　　　陳豐裕　律師
上列上訴人因違反槍砲彈藥刀械管制條例案件，不服臺灣高雄地
方法院94年度訴字第814 號中華民國94年5月19日第一審判決（
起訴案號：臺灣高雄地方法院檢察署93年度偵聲字第11342 號）
，提起上訴，本院判決如下：
    主  文
原判決撤銷。
甲○○未經許可，持有可發射子彈具有殺傷力之改造手槍，累犯
，處有期徒刑貳年，併科罰金新臺幣拾萬元，罰金如易服勞役，
以參佰元折算壹日。扣案之仿BERETTA 廠84型半自動手槍製造之
改造玩具手槍壹支（含彈匣壹個，槍枝管制編號為0000000000號
）沒收。
    事  實
一、甲○○曾於民國84年間因違反懲治盜匪條例案件，經原審法
    院以84年度重訴字第15號判處有期徒9 年確定，於88年7 月
    7 日縮短刑期假釋出獄，於92年11月3 日假釋期滿假釋未經
    撤銷，視為已執行完畢。明知可發射子彈具有殺傷力之改造
    手槍及子彈均為管制物品，非經中央主管機關許可，不得擅
    自持有，竟於不詳時間、地點，自某不詳人士處獲取仿BERE
    TTA 廠84型半自動手槍換裝土造金屬槍管而成，具有殺傷力
    之玩具手槍1 支及具有殺傷力直徑約8.0mm 之土造子彈2 顆
    ，而持有之。嗣於93年6 月1 日下午2 時許，在高雄縣鳥松
    鄉○○路14巷5 號陳麗美住處，為警持搜索票搜索查獲，並
    扣得上開具殺傷力之改造手槍1 支（含彈匣1 個，槍枝管制
    編號0000000000）及子彈2 顆（經鑑驗試射2 顆），而查悉
    上情。
二、案經內政部警政署高雄港務警察局移送臺灣高雄地方法院檢
    察署檢察官偵查起訴。
    理  由
一、訊據上訴人即被告甲○○（下稱被告）供承為警於前揭時地
    查獲扣案之仿BERETTA 廠84型半自動手槍之改造手槍1 支（
    含彈匣1 個）及土造子彈2 顆等物係其所有等情不諱，核與
    證人陳麗美於警詢時之陳述相符（按被告於本院審理時同意
    證人陳麗美警詢時之陳述得作為證據，本院審酌上開筆錄作
    成時，較無人情施壓或干擾，亦無不當取供之情形，認為以
    之作為本案之證據亦屬適當，是證人陳麗美於警詢中之證言
    ，依刑事訴訟法第159 條之5 第1 項規定，自具有證據能力
    ），復有搜索票1 紙、搜索筆錄、扣押物品目錄表各1 份附
    卷可稽。又扣案之槍枝及子彈經送鑑定後，該手槍1 支，認
    係由仿BERETTA 廠84型半自動手槍製造之玩具手槍換裝土造
    金屬槍管而成之改造手槍，機械性能良好，可擊發適用子彈
    ，認具殺傷力（槍枝管制編號為0000000000號）；該子彈2
    顆，認均係土造子彈（內具直約8.0mm 之土造金屬彈頭），
    經全數試射，均可擊發，認均具殺傷力，亦有內政部警政署
    刑事警察局93年7 月14日刑鑑字第0930118264號槍彈鑑定書
    1 份附卷可稽，足徵被告之自白與事實相符，被告持有前揭
    扣案具有殺傷力之槍枝及子彈之事實，堪足認定。
二、按被告行為後，槍砲彈藥刀械管制條例於94年1 月26日修正
    公布，並於同年月28日生效，廢止第11條，並修訂第8 條，
    修正前槍砲彈藥刀械管制條例第11條第4 項原規定「未經許
    可，持有、寄藏或意圖販賣而陳列第4 條第1 項第1 款所稱
    其他可發射金屬或子彈具有殺傷力之各式槍砲者，處1 年以
    上7 年以下有期徒刑，併科新臺幣700 萬元以下罰金。」，
    修正後該條例第8 條第4 項規定「未經許可，持有、寄藏或
    意圖販賣而陳列鋼筆槍、瓦斯槍、麻醉槍、獵槍、空氣槍或
    第4 條第1 項第1 款所定其他可發射金屬或子彈具有殺傷力
    之各式槍砲者，處3 年以上10年以下有期徒刑，併科新臺幣
    700 萬元以下罰金。」，兩相比較，以舊法有利於被告，依
    刑法第2 條第1 項但書規定，自應適用修正前槍砲彈藥刀械
    管制條例第11條第1 項之罪論處。又同條例第12條第4 項並
    未修正，此部分自無新舊法比較之問題，合先敘明。是核被
    告所為，係犯修正前槍砲彈藥刀械管制條例第11條第4 項之
    未經許可持有其他可發射子彈具有殺傷力之改造手槍罪，及
    同條例第12條第4 項之未經許可持有子彈罪。被告一持有行
    為，同時觸犯上開二罪名，為想像競合犯，應從一重之未經
    許可持有其他可發射子彈具有殺傷力之改造手槍罪處斷。公
    訴人認被告所為犯行係觸犯同條例第11條第1 項及第12條第
    1 項之未經許可製造改造手槍、子彈罪嫌（被告此部分被訴
    非法製造槍、彈犯行並不能證明，理由詳後述），其所指述
    之起訴法條容有誤會，嗣因被告上開非法持有槍、彈犯行與
    公訴意旨所指非法製造槍、彈後持有槍、彈之行為，其犯罪
    基本社會事實相同，爰變更起訴法條予以審理。查被告曾於
    84年間因違反懲治盜匪條例案件，經原審法院以84年度重訴
    字第15號判處有期徒9 年確定，於88年7 月7 日縮短刑期假
    釋出獄，於92年11月3 日假釋期滿假釋未經撤銷，視為已執
    行完畢，有臺灣高等法院被告前案紀錄表在卷可憑，其受有
    期徒刑之執行完畢後，5 年以內再犯上開有期徒刑以上之罪
    ，應依刑法第47條規定，加重其刑。
三、公訴意旨另以：被告於93年4 月中旬，在高雄楠梓交流道向
    不詳年籍姓名綽號「金仔」之男子以5,000 元代價購得改造
    金屬槍管，並於同年5 月31日在高雄縣鳥松鄉○○路14巷5
    號陳麗美租屋處，擅自將仿貝瑞塔手槍之模型槍換裝上開金
    屬槍管，改造為具有殺傷力之手槍，並以火藥裝填，自行改
    造子彈。嗣於93年6 月1 日下午2 時許，為警持搜索票在上
    址搜索查獲扣得前揭具有殺傷力之改造手槍1 支及子彈2 顆
    。因認被告係涉犯同條例第11條第1 項（修正前）及第12條
    第1 項之未經許可製造可發射子彈具有殺傷力之改造手槍及
    子彈罪嫌。經查：
  (一)公訴意旨認被告涉有前揭非法製造槍彈之罪嫌，係以被告之
    自白及查扣之槍、彈經鑑驗結果槍枝係仿半自動手槍製造之
    玩具手槍換裝土造金屬槍管而成；子彈係土造子彈，均具有
    殺傷力等情為其論據。而訊據被告堅詞否認前揭指述，辯稱
    ：查扣之槍、彈係向「金仔」購買，並非伊所改造等語。
  (二)被告於警詢及偵查中雖曾供承扣案之槍、彈是伊所改造之語
    ，惟被告於警詢時係供述：「改造手槍於六合夜市購得模型
    槍... 到仁美路自行改造，改造子彈也是自行製造，子彈的
    火藥是以鞭炮之火藥裝填... 」之語；及至檢察官偵訊時先
    則泛稱：「槍是一個月前買的，上週才開始改造」、或「手
    槍及子彈均是我自己改造而成」各語；繼之則供稱：「槍管
    和子彈不是我製造，是向別人購得，槍身是在六合夜市購買
    」、「（查獲之改造貝瑞塔手槍外殼是在六合夜市購得，金
    屬槍管、子彈二發是另向他人購得後組裝而成？）是的」、
    「（改造金屬槍管及子彈二發於何時向何人購得？）大約是
    在93年4 月中旬左右，在楠梓交流道向綽號金仔購得」等語
    ；經核被告就扣案槍、彈係伊自行改造之過程，先後陳述情
    節已有不符，且其警詢時所陳該槍枝係購得模型槍改造而成
    之語，經核與鑑驗結果認該槍枝係玩具手槍改造而成之情不
    符，另改造之地點被告或稱在仁美路，或泛稱住處，惟據證
    人陳麗美於警詢時供述：被告打算這1 、2 天就搬到我住的
    那邊，... 他就先搬一些東西過去放著等語，足見被告並未
    在查獲地點住過，已經明確，是被告自白改造槍、彈之地點
    ，亦非事實。佐以警方於前述查獲地點除查獲扣案之槍、彈
    外，並未查獲改造槍、彈，或裝填火藥所需之工具；另於93
    年6 月5 日在被告住處搜索亦未查獲任何有關製造槍、彈所
    需之工具或器材等物，有搜索扣押筆錄在卷可稽，故並無其
    他佐證足以證明被告之自白與事實相符。
  (三)綜上論述，被告之自白已有前揭不符之處，此外，又查無其
    他佐證足以證明其自白與事實相符，依刑事訴訟法第156 條
    第2 項規定，自不得僅以被告自白作為被告有罪認定之唯一
    證據。本應就此部分為被告無罪之判決，惟公訴人此部分指
    述與前揭論罪部分有實質上一罪之關係，故不另為無罪判決
    之諭知。
四、原審據以論處被告罪刑，固非無見。惟查：被告被訴非法製
    造其他可發射子彈具有殺傷力之改造手槍罪嫌部分，因不能
    證明被告犯罪，已詳敘如前，原判決仍論處被告非法製造其
    他可發射子彈具有殺傷力之改造手槍罪，顯有未合。被告執
    此事由上訴，指摘原判決不當，非無理由，自應由本院將原
    判決撤銷改判。審酌被告明知槍、彈對於社會治安危害重大
    ，竟仍未經許可而持有之，對社會治安之威脅不輕，惟念其
    並未持上開手槍犯罪，危害尚未擴大，犯後亦坦承犯行等一
    切情狀，量處如主文所示之刑，並就罰金部分諭知易服勞役
    之折算標準。扣案之改造玩具手槍1 支，為違禁物，不問屬
    於犯人與否，應依刑法第38條第1 項第1 款規定宣告沒收。
    至扣案之土造子彈2 顆，經送鑑驗已經全數試射，有上開槍
    彈鑑定書附卷可查，故該子彈2 顆已因試射而用罄滅失，故
    不予宣告沒收。另同案查獲之彈簧2 支、子彈半成品5 顆，
    並非違禁物；及查獲之毒品及毒品製造工具，則與本案無涉
    ，故均不於本案為沒收之宣告，併予敘明。
據上論結，應依刑事訴訟法第369 條第1 項前段、第364 條、第
299 條第1 項前段、第300 條，修正前槍砲彈藥刀械管制條例第
11條第4 項、第12條第4 項，刑法第2 條第1 項但書、第11條、
第47條、第42條第2 項、第38條第1 項第1 款，罰金罰鍰提高標
準條例第2 條，現行法規所定貨幣單位折算新臺幣條例第2 條，
判決如主文。
本案經檢察官姜麗儒到庭執行職務。
中　　華　　民　　國　　94　　年　　9 　　月　　28　　日
                  刑事第七庭    審判長法  官   莊飛宗
                                      法  官   曾逸誠
                                      法  官   黃三友
以上正本證明與原本無異。
如不服本判決應於收受本判決後10日內向本院提出上訴書狀，其
未敘述上訴理由者，並得於提起上訴後10日內向本院補提理由書
狀（均須按他造當事人之人數附繕本）「切勿逕送上級法院」。
中　　華　　民　　國　　94　　年　　9 　　月　　29　　日
　　　　　　　　　　　　　　　　　　　書記官   黃玉珠
附錄本件判決論罪科刑法條：
修正前槍砲彈藥刀械管制條例第11條第4項：
未經許可，持有、寄藏或意圖販賣而陳列第1 項所列槍砲（指第
4 條第1 項第1 款所稱其他可發射金屬或子彈具有殺傷力之各式
槍砲）者，處1 年以上7 年以下有期徒刑，併科新臺幣700 萬元
以下罰金。
槍砲彈藥刀械管制條例第12條第4項：
未經許可，持有、寄藏或意圖販賣而陳列子彈者，處5 年以下有
期徒刑，併科新台幣300 萬元以下罰金。
